臺灣臺南地方法院刑事判決　　　　　　　　　　　　九十二年度訴字第一三九七號
　　公　訴　人　臺灣台南地方法院檢察署檢察官
　　被　　　告　庚○○
右列被告因違反貪污治罪條例案件，經檢察官提起公訴（九十二年度偵字第一０八七
九號），被告於審理時先就被訴事實為有罪之陳述，經本院裁定進行簡式審判程序後
，判決如左：
    主  文
庚○○非依據法令從事公務之人員，共同對於依據法令從事公務之人員，關於違背職
務之行為，交付賄賂，處有期徒刑貳月。褫奪公權貳年。
    事  實
一、庚○○於民國（下同）九十年三月間係臺灣台南監獄明德戒治分監（以下簡稱明
    德戒治分監）之受刑人，為非依據法令從事於公務之人員。丙○○（另經本院以
    簡易判決）於上述期間，則係奉派至明德戒治分監服替代役，負責協助戒護、巡
    邏及門禁管制等工作，為依據法令從事公務之人員。同年三月下旬某日，因乙○○（已先行審結）、庚○○已無香菸可供吸用，遂由庚○○提議以新台幣（以下
    同）五千元對價透過己○○（亦先行審結）商請丙○○夾帶入所，三人商議既定
    ，明知明德戒治分監禁止受刑人自行持有香菸且管理員不得未經檢查程序自監所
    外私自夾帶任何物品予受刑人，竟仍共同基於對公務員違背職務交付賄賂之犯意
    聯絡，推由己○○要求丙○○為其等夾帶香菸及色情光碟入監，並期約五千元之
    賄賂作為代價，丙○○亦明知上述規定，竟仍同意。嗣由庚○○電請乙○○之不
    詳年籍姓名之吳姓成年友人，基於與乙○○共同行賄之犯意聯絡而準備賄賂款項
    、經真空包裝之菸草及色情ＶＣＤ光碟片後，將該等物品交代不知上情之乙○○
    之妻再轉交乙○○不知情之父甲○○。並於數日後，利用丙○○休假返家之機會
    ，由乙○○之家人與丙○○相約在台南縣善化鎮善化國小門口見面，甲○○將真
    空包裝之菸草十餘包、色情光碟片四、五片及現金五千元交付予丙○○，丙○○
    依約利用收假返監服勤之機會，分批由明德戒治分監圍牆外將菸草等丟入監獄內
    ，同年三月下旬某日成功丟進菸草一包入監，並由己○○及庚○○在監獄花圃中
    尋獲取走；復於下一次收假日丟進二包菸草。嗣於九十二年四月七日下午一時三
    十分許，丙○○再依約將兩包真空包裝之菸草、光碟片四、五片及另經己○○請
    求丙○○無償贈與之撲克牌兩付，以塑膠袋包妥後由圍牆外丟入明德戒治分監內
    ，適遭明德戒治分監戒護人員查獲該批違禁品，丙○○見事跡敗露，且知悉當時
    僅其一人收假返回，難免遭人懷疑，在無可卸責之情形下，遂於監所管理員丁○○詢問時，自白前情並主動將尚放置家中之菸草十包繳出。
二、嗣己○○又因私自持有前另委請丙○○違背規定而夾帶入監之ＶＣＤ光碟機及光
    碟片一、二片為獄方管理人員查獲，並扣得上述ＶＣＤ光碟機與光碟片。上述行
    為，明德戒治分監計扣得真空包裝之菸草十二包、ＶＣＤ光碟機一台、ＶＣＤ光
    碟片九片及撲克牌二付。而丙○○於檢察官偵查中自白犯行，並自動繳交全部所
    得賄賂款項共八千一百元（代買ＶＣＤ光碟機三千一百元及夾帶香菸五千元之對
    價）。
三、案經法務部調查局臺南縣調查站移請臺灣臺南地方法院檢察署檢察官偵查起訴。
    理  由
一、事實認定：
  (一)右揭客觀事實，業據被告庚○○迭於法務部調查局臺南縣調查站（以下簡稱台南
    縣調站）調查時、檢察官偵查中及本院審理時供承不諱，核與同案被告丙○○、
    己○○、乙○○等人迭於上述機關之自白大致相符，亦與證人甲○○分別於台南
    縣調站及本院審理時證述過程悉相吻合。此外，並有真空包裝之菸草十二包、Ｖ
    ＣＤ光碟機一台、ＶＣＤ光碟片九片、撲克牌二付及（丙○○自動繳交之）賄賂
    款項八千一百元扣案可資佐證。堪認被告庚○○前述自白與事實相符。
  (二)按監外送入飲食及必需物品之種類與數量，得加限制，其經許可者，得逕交本人
    ；送與受刑人之飲食及必需物品，應予檢查，監獄行刑法第七十條、監獄行刑法
    施行細則第八十三條分別定有明文，據此可知，任何送入監獄內之物品，不論是
    否違禁物品，均應接受檢查，不得私自夾帶。又戒護人員不得擅自攜帶物品出入
    戒護區、監獄內嚴格查禁撲克牌等賭具、菸類及誨淫器具與攝錄影器材禁止自行
    持有等規定，均經監獄主管機關法務部規定在案，復有法務部八十五年一月三日
    發佈之「法務部所屬各監院所『戒護區之淨化』實施計畫」、八十八年六月廿九
    日發佈之「改善監、院、所業務計畫方案」、八十四年十一月廿九日發佈之「法
    務部所屬監獄、少年輔育院、技能訓練所、看守所、少年觀護所查禁違品項目表
    」在卷可稽。同案被告己○○、乙○○及丙○○亦均一致供認：職司助勤職務之
    替代役男，不得擅自為受刑人夾帶物品進入監獄，「連牙膏都不可以」等語。故
    被告庚○○明知同案被告即替代役男丙○○依法令規定不得收受賄賂而代為夾帶
    監外物品入監之事實，亦臻明確。
  (三)綜上論述，被告庚○○前揭犯行已堪認定，應依法論科。
二、論罪科刑：被告庚○○於著手實施上述行為之時，係明德戒治分監之受刑人，並
    未具「依據法令從事公務之人員」之身分，是核其所為，係犯貪污治罪條例第十
    一條三項、第一項之非依據法令從事公務之人員對公務員關於違背職務之行為交
    付賄賂罪，公訴意旨認為被告係犯同法條第一項之依據法令從事公務之人員向公
    務員交付賄賂罪，尚有未洽，起訴法條應予變更（參見最高法院九十二年度台上
    字第九七九號）。其行求、期約後進而交付賄賂，行求及期約之低度行為，均為
    交付之高度行為所吸收，不另論罪。被告庚○○就商請同案被告丙○○夾帶香菸
    及ＶＣＤ光碟片之行為，與同案被告己○○、乙○○及乙○○之吳姓不詳姓名友
    人間，有犯意之聯絡，行為之分擔，俱為共同正犯。又被告庚○○等利用不知情
    之甲○○暨乙○○之妻等人遂行犯罪，是為間接正犯。又被告庚○○偵查中自白
    犯行，爰依貪污治罪條例第十一條第四項後段之規定，減輕其刑三分之二（刑法
    第六十六條但書參照）；其與共犯所交付賄賂之財物為五萬元以下之金額，並依
    同條例第十二條第二項之規定，遞減輕其刑至二分之一。茲審酌被告庚○○於其
    所參與之犯罪行為中，雖非直接與公務員丙○○為行求洽商者，但仍屬發動犯罪
    動機之人，涉案情節次重（較重乙○○，但略輕於己○○），惟其犯罪後始終坦
    承犯行，態度良好等一切情狀，量處如主文所示之刑，併依貪污治罪條例第十七
    條之規定，宣告褫奪公權二年。又前述扣案之菸草、撲克牌、ＶＣＤ光碟機與光
    碟片，均非屬被告等人遂行前揭行賄罪名犯罪所用或預備之物，亦非因該項犯罪
    所得之物，不併宣告沒收，併予敘明。
據上論斷，應依刑事訴訟法第二百七十三條之一第一項、第二百九十九條第一項前段
、第三百條，貪污治罪條例第十一條第三項、第一項、第四項後段、第十二條第二項
、第十七條，刑法第十一條前段、第二十八條，判決如主文。
本案經檢察官戊○○到庭執行職務
中      華      民      國    九十三    年      八      月    二十七    日
                                  臺灣臺南地方法院刑事第五庭
                                      審判長法  官  陳欽賢
                                            法  官  莊玉熙
                                            法  官  林佩儒
右正本證明與原本無異。
如不服本判決，應於判決送達後十日內向本院提出上訴狀( 應附繕本 )。
                    書記官   何小玉
中      華      民      國    九十三    年      八      月     三十     日
附錄法條：
  貪污治罪條例第十一條全文
    對於第二條人員，關於違背職務之行為，行求、期約或交付賄賂或其他不正利益
    者，處一年以上七年以下有期徒刑，得併科新臺幣三百萬元以下罰金。
    對於外國、大陸地區、香港或澳門之公務員，就跨區貿易、投資或其他商業活動
    有關事項，為前項行為者，處五年以下有期徒刑或科新臺幣一百萬元以下罰金。
    不具第二條人員之身分而犯前二項之罪者，亦同。
    犯前三項之罪而自首者，免除其刑；在偵查或審判中自白者，減輕或免除其刑。
    在中華民國領域外犯第一項、第二項之罪者，不問犯罪地之法律有無處罰規定，
    均依本條例處罰。
